臺灣新竹地方法院刑事判決　　　　　　　　　　　　八十九年度易字第一四三五號
　　公　訴　人　臺灣新竹地方法院檢察署檢察官
　　被　　　告　寅○○
　　　　　　　　辛○○
　　　　　　　　巳○○
　　　　　　　　己○
　　　　　　　　戊○○
　　　　　　　　卯○○
　　　　　　　　乙○○
　　　　　　　　甲○○
　　　　　　　　辰○○
　　　　　　　　癸○○
　　　　　　　　壬○○
　　　　　　　　丙○○
　　　　　　　　丑○○
　　　　　　　　丁○○
　　　　　　　　子○○
　　　　　　　　未○○
　　　　　　　　午○○
　　右十七人共同
　　選任辯護人　耿淑穎律師
　　　　　　　　許美麗律師
　　　　　　　　李明仙律師
右列被告因賭博案件，經檢察官提起公訴（八十九年度偵字第五００四號），本院判
決如左：
    主  文
寅○○、辛○○、巳○○、己○、戊○○、卯○○、乙○○、甲○○、辰○○、癸○○、壬○○、丙○○、丑○○、丁○○、子○○、未○○、午○○均無罪。
    理  由
一、公訴意旨略以：被告寅○○係位於新竹市○○路三十三號一樓地下室中友電子遊
    藝場之負責人，基於常業之犯意，自民國八十七年二月間某日起至八十九年九月
    二日下午七時許（起訴書誤載為同日七時）止，在前開公眾得出入之場所，擺設
    電動賭博器具「超九」七台、賓果水果台一台、賽（跑）馬一台、馬戲團一台、
    水果盤四台、星球賓果一台、魔術帽一台、二十一點一台、皇冠列車七台、保齡
    球三十台、超級鑽石列車五台、沙漠風暴二台、王牌對決十台、賓果一台、搖錢
    樹二台，計七十四台，與不特定人賭博財物，恃以維生，其賭博以開分方式為主
    ，賭客以相同比例之現金（每次至少一百元至五百元不等），由現場女性服務員
    在右揭電動機具開分，若贏得分數可累積增加（依機率大小計算賠率），分數依
    相同比例向現場女性服務員兌換積分卡（紅色二千分、藍色一千分、黃色五百分
    ），積分卡可以下次再玩，或持向被告巳○○以相同比例兌換現金，若輸則分數
    被機具吃掉，歸由被告寅○○贏得，或以新台幣（下同）五元向被告午○○兌換
    代幣一枚，提供如右揭電動機具供賭客玩賭，投入代幣一枚可開五分押注，被告
    寅○○並於八十七年四月間起，以每月薪資五萬元，雇用與其有犯意聯絡之被告
    辛○○擔任現場副理，負責經營及管理該遊藝場，並提供現金、積分卡予被告巳
    ○○，供被告巳○○與賭客兌換，於八十七年五月間起，以每月薪資四萬二千元
    ，雇用與其有犯意聯絡之被告巳○○擔任組長，擔任與賭客兌換現金、積分卡及
    修理電動賭博器具工作，於八十七年四月八日起，以每月薪資三萬五千元（向被
    告辛○○支領），雇用與其有犯意聯絡之被告己○擔任主任，擔任人事管理工作
    ，嗣被告辛○○分別於八十九年八月二十日、同年七月中旬、同年六月初、同年
    八月二十日、同年九月一日、同年九月一日、同年五月間、同年八月一日、同年
    八月十九日、八十九年一月十八日、同年六月初、同年八月七日、同年七月二十
    九日起，分別以每月薪資一萬五千元至二萬八千元不等之代價，雇用與其有犯意
    聯絡之女性服務員即被告戊○○、卯○○、乙○○、甲○○、辰○○、癸○○、
    壬○○、丙○○、丑○○、丁○○、子○○、未○○等十二人，在該遊藝場擔任
    開洗分、兌換積分卡工作，並雇用與其有犯意聯絡之被告午○○，在該遊藝場擔
    任兌換代幣工作。嗣於八十九年九月二日下午七時許，為警在右揭點查獲，並查
    獲吳木霖、周天明、羅子峻、李翰文、林熙欽、許建男、朝福聚、毛鋼田、彭孟
    昱、莫邦雄、黃福銘、張立文、王建隆、彭政賢、饒國強、虞國仁、官美玲、陳
    偉銘、張良淦、ＬＩＮＧＳＯＵＮＹＩＥＮ、ＷＯＮＧＣＨＥＥＫＥＯＮＧ（馬
    來西亞人）、ＴＡＮＴＨＵＡＮＥＮＧ（新加坡人）等二十二人在該處玩賭，及
    邱俊毅、葉孟智、曾盛隆、薛修忠、宋光屏、虞國志、陳振原、許忠熒、林慶餘
    、張金華、葉文國、陳文光、古秋宏、李清龍、林應欽、林健銘、張商松、葉振
    原、曾明台、卓青忠、謝育達、黃全興、黃水來、黎智忠、劉明雄、鍾俊賢、己○玉、鄭汶雄等二十八人在該處觀看別人把玩電動博器具。復扣得被告寅○○所
    有供犯罪所用，且插電營業中之電動賭博機具「超九」七台、賓果水果台一台、
    賽（跑）馬一台、馬戲團一台、水果盤四台、星球賓果一台、魔術帽一台、二十
    一點一台、皇冠列車七台、保齡球三十台、超級鑽石列車五台、沙漠風暴二台、
    王牌對決十台、賓果一台、搖錢樹二台，計七十四台，ＩＣ板一百十五塊，賭資
    七十萬八千六百四十六元、代幣三十包、積分卡四百八十五張、贈分卡一張、監
    視器七十組、履歷表十張、休假表一張，因認被告等前開所為均涉有刑法第二百
    六十六條第一項前段及第二百六十七條之罪嫌云云。
二、按犯罪事實應依證據認定之，無證據不得推定其犯罪事實；又不能證明被告犯罪
    者，應諭知無罪之判決，刑事訴訟法第一百五十四條、第三百零一條第一項分別
    定有明文。再認定不利於被告之事實，須依積極證據，苟積極證據不足為不利於
    被告事實之認定時，即應為有利於被告之認定，更不必有何有利之證據；且事實
    之認定，應憑證據，如未能發現相當證據，或證據不足以證明，自不能以推測或
    擬制之方法，以為裁判基礎；而認定犯罪事實所憑證據，雖不以直接證據為限，
    間接證據亦包括在內；然而無論直接或間接證據，其為訴訟上之證明，須於通常
    一般之人均不致有所懷疑，而得確信其為真實之程度者，始得據為有罪之認定，
    倘其證明未能達此程度，而有合理性懷疑之存在，致使無從形成有罪之確信，則
    據罪疑為輕之證據法則，即不得遽為不利被告之認定，亦分別有最高法院三十年
    上字第八一六號、四十年台上字第八六號、七十六年台上字第四九八六號等判例
    意旨可資參照。再按刑法二百六十六條第一項前段之在公共場所或公眾得出入之
    場所賭博財物者為「賭博」，乃以未知之不確定事實，以決勝負，爭取財物輸贏
    之行為，即須有財物輸贏行為，方成立賭博罪，倘僅消遣娛樂而於公共場所把玩
    電動玩具，因無涉財物輸贏，自無法以賭博罪相繩，先予敘明，
三、訊據被告等固坦承分別擔任查獲電子遊藝場負責人、副理、組長、主任、現場開
    分員等職務，惟均堅決否認涉有前開犯行，被告等辯稱電動玩具僅供遊客玩樂，
    不能兌換現金，無賭博之犯行等語，被告辛○○另辯稱當日並未領取八萬元交被
    告巳○○等語，被告巳○○另辯稱伊僅負責修理機台，未兌換現金等語，被告己○另辯稱僅負責現場人事管理工作，積分卡可否兌換現金非其職掌，其均告知客
    人不能兌換現金等語，被告辰○○及曾雅玲均另辯稱係第一天上班，且僅負責倒
    茶水、清理煙灰缸，並未負責開分、洗分或計分之工作等語，被告午○○另辯稱
    僅在該處擔任櫃檯約一個月，工作內容為換代幣及看証件等語。公訴人認被告等
    涉有前開犯行係以被告辛○○、巳○○於警訊中之供述、証人黃福銘於警訊之証
    詞及警員庚○○、廖富深之証述，並扣案之物品等為証。惟經查：
（一）本件所查獲之電動玩具機具僅有「分數」之輸贏，係一般所稱之娛樂性電玩，
      並非機具本身即具有前開財物輸贏之情形，故而打玩電動機具本身並非即構成
      賭博犯行，核先敘明，則審酌本件被告等是否成立賭博罪，在於賭客是否有以
      把玩後之分數與被告等人兌換現金為據，若有此行為則因涉財物輸贏，係屬賭
      博罪，先予敘明。
（二）本件當日查獲在現場之客人共計有四十九人，現場查獲之賭客吳木霖、邱俊毅
      、周天明、羅子峻、李翰文、葉孟智、曾盛隆、林熙欽、薛修忠、宋光屏、許
      建男、韓福聚、毛綱田、彭孟昱、莫邦雄、張立文、王建隆、彭政賢、虞國忠
      、饒國強、虞國仁、官美玲、陳偉銘、張良淦、陳振原、許志熒、ＬＩＮＧＳ
      ＨＯＵＮＹＩＥＮ（馬來西亞籍）、黃志強即（ＷＯＮＧＣＨＥＥＫＥＯＮＧ
      ，馬來西亞籍）、ＴＡＮＴＨＵＡＮＥＮＧ（新加坡籍）、林慶餘、葉文國、
      陳文光、古秋宏、李清龍、林應欽、林健銘、張裕松、葉政原、曾明台、卓青
      忠、謝育達、黃全興、黃水來、黎智忠、劉明雄、鍾俊賢、朱振玉、鄭汶雄等
      四十八人，於警訊時均供稱不得或不知得以螢幕上之分數兌換現金，僅可換卡
      供日後使用等語，參以前開現場查獲之客人分別經訊問之時間為查獲八十九年
      九月二日凌晨四時四十分許起至七時三十分許間，其等之供述於是否得兌換現
      金部分大致相符，且查獲處所既為公共場所，客人均可自由進出，被告等並無
      特定交易對象，而本件案發事出突然，被告等應不可能事先逐一與在場之客人
      勾串，要求於警方查獲時，為有利於被告之供述，故其等之供述應均堪採信，
      則其等之供述自不得為不利被告之認定甚明。其中客人張金華雖於警訊時供稱
      未把玩，被問及開分狀況及有無輸贏雖均稱不知，然被問及螢幕上分數可否兌
      換現金，則答稱應可以，客人張金華對可否兌換現金僅係稱「應該」可以，並
      非供稱有兌換現金之行為，且該客人供稱未把玩電動玩具，顯然其供述並非係
      基於其自身之經驗，當僅係臆測之詞，亦尚不足以做為認定被告等涉有賭博行
      為之証據甚明。
（三）至証人黃福銘雖於警訊中証稱有以分數兌換現金行為，其於警訊中供稱係於九
      月一日二十三時二十五分許，在新竹市○○路中興百貨旁為警查獲，曾在查獲
      之遊藝場內以跑馬台電子遊戲機賭博，贏了三千分，換了三千元現金，係中獎
      後與開分小姐洗分換開分卡，拿到後再到廁所換現金，有時會在地下室換現金
      ，當日係在廁所換現金，約自一年前開始玩電玩賭博，剛到查獲之遊藝場時不
      會換錢，經過一段時間後變成熟客才會換錢等語，則依証人黃福銘之供述，顯
      然其並非係在被告等經營之電玩店經當場查獲甚明，而証人黃福銘經本院傳訊
      時則結稱，當日有到新竹，然欲至火車站，自中興百貨公司經過即為三、四個
      人押上車，帶至一部廂型車，未有警察局標誌，當時以為是搶劫，後即直接被
      帶到分局，要求指認，至分局時方知押他的人是警察，因均係著便服，不知是
      警察，當時有告知警員伊未有賭博行為，然警員硬逼其承認有賭博行為，且寫
      一張稿子要求照唸，伊有照唸，並要求指認伊不認識之人，係被逼簽名，並未
      在電動玩具店，係在中興百貨前被警察抓到等語，則証人黃福銘是否曾在現場
      並參與賭博即有可討論之處，然查獲處所雖非在電玩店現場，經本院訊問証人
      林建榮，結稱當日有查獲証人黃福銘與被告巳○○兌換賭資，係當場查獲，查
      到黃福銘係另一組人員先在遊藝場內觀察有兌換賭資後，跟蹤出來在遊藝場對
      面將黃福銘查獲，係在中興百貨騎樓下查到，且因遊藝場人員對警員特別注意
      ，且警力不足，故未當場逮捕，待連絡支援警力後，証人已走至對街，故在對
    街逮捕等語，証人林建榮所述尚符一般逮捕之程序，確足以証明証人黃福銘當
      日應有至查獲之電玩店打玩電動玩具甚明，則其於本院結稱未於該處打玩之詞
      ，尚不足採信，然証人黃福銘縱有至查獲處所打玩電動玩具，然其是否有賭博
      兌換現金之行為？即其於警訊時所証述之賭博行為是否與事實相符？經查，証
      人黃福銘於警訊及本院訊問時之供述不相同，而証人黃福銘係居住於桃園縣，
      並非係新竹縣、市，故其於警訊時供稱一年前開始賭博之處所是否即係於被告
      寅○○所經營之賭博場不可歸責事由即有可疑，況查獲時係由警員即証人庚○○製作筆錄，証人庚○○於本院則結稱：其未參與查獲本件，僅事後製作筆錄
      ，係製作一份賭客之筆錄，賭客究係何人並不清楚，當時查獲之督察員將整個
      情形告知，伊再向賭客訊問，訊問完後再製作筆錄，係督察員於現場訊問，有
      現場錄音，再將錄音帶放給他聽，伊即按錄音帶訊問內容製作筆錄，之後再拿
      給賭客看，賭客看了沒意見後即簽名，於製作筆錄時，並未再訊問賭客，訊問
      時並未錄音，即照原本錄音帶製作筆錄而已，証人黃福銘之筆錄為其製作，伊
      到場時，督察員即在問証人，有按筆錄內容問証人黃福銘賭法、玩法及現金部
      分，及在何處兌換並向何人兌換等語，嗣後雖本院調閱前開証人黃福銘之錄音
      帶，然並未有該卷錄音帶附卷，故尚無從查証証人黃福銘辯稱之其筆錄係依警
      員所交付之稿件照唸是否屬實，然依前開証人黃有千之供述，其製作筆錄之方
      式確非係經其訊問後按訊問內容製作，而有証人黃福銘証述之事後製作情形，
      故依此該訊問証人筆錄之過程，實難認有依照刑事訴訟法之訊問程序為之，且
      此項証人之証詞與嗣後於本院之証述則顯又不相同，且被告巳○○於警訊時亦
      未明確坦承有與証人黃福銘兌換現金之行為，其後更堅決否認有何兌換現金之
      行為，更無其他被告供稱曾與証人兌換現金，証人黃福銘於警訊中之供述是否
      實在即屬有疑，亦難以証人黃福銘先後不同之証述，作為認定被告等涉有賭博
      罪之証明甚，況縱認証人黃福銘於警訊之供述可採，然被告己○僅負責人事管
      理，被告戊○○、卯○○、乙○○、甲○○、辰○○、癸○○、壬○○、丙○○、丑○○、丁○○、子○○、未○○、午○○等均僅分別負責開分、洗分、
      倒茶水、清理煙灰缸或查看証件等行為，且被告辰○○及曾雅玲又係於查獲當
      日甫到職之人，實難認有與熟客至廁所或地下室無人發現場所兌換現金之被告
      巳○○有何賭博犯意連絡或行為分擔甚明。
（四）另被告辛○○及巳○○固均曾於警訊時分別供稱有兌換現金之行為，然被告巳
      ○○於八十九年九月二日十二時許所再製作之筆錄（應係第三次筆錄，然筆錄
      上記載為第二次筆錄，參以同日凌晨二時許所製作之第二次筆錄，應係誤載）
      即已供稱並未有兌換現金之賭博行為，其後於偵查中與被告辛○○均辯稱該項
      陳述並非係出於其等真意所為，警訊時並非係依其供述製作筆錄，均係經由警
      員繕寫好，要其等照筆錄唸而錄音等語，經查，証人宋瑞能即製作被告辛○○
      筆錄之警員結稱筆錄係按照被告之供述記載，當日好像未錄音，且未脅迫被告
      等語，証人蕭俊謜即製作被告巳○○第一次筆錄之警員結稱筆錄係照被告陳述
      記載，並未脅迫被告，且因係在現場製作，故無錄音等語，故該等坦承兌換現
      金之第一次筆錄均未有錄音堪以認定，按「刑事訴訟法第一百條之二雖有準用
      同法第一百條之一第一項之規定，即司法警察（官）詢問犯罪嫌疑人，除有急
      迫情況且經記明筆錄者外，應全連續錄音；必要時，並應全程連續錄影，其立
      法目的，在於建立詢問筆錄之公信力，並擔保詢問程序之合法正當，亦即在於
      擔保犯罪嫌疑人對於詢問之陳述，係出於自由意思及筆錄所載內容與其陳述相
      符，故司法警察（官）詢問犯罪嫌疑人如違背上開規定，其所取得之供述筆錄
      ，究竟有無証據能力，即應審酌司法警察（官）違背該法定程序之主觀意圖、
      客觀情節、侵害犯罪嫌疑人權益之輕重、對犯罪嫌疑人在訴訟上防禦不利益之
      程度等具體情節認定之。經再傳訊証人林建榮，結稱當日筆錄（即第二次筆錄
      ）均係全程錄音等語，並當庭呈被告訊問錄音帶一捲，其後並將第二次警訊筆
      錄之錄音帶函送本院，有錄音帶在卷可查，而經本院於九十年五月十八日當場
      勘驗被告巳○○之警訊筆錄，有全程錄音，並無中斷之情形，被告巳○○關於
      在中友遊藝場第一次筆錄陳述是否實在部分，答稱是，至有無兌換現金之回答
      ，聲音微弱、模糊無法辨別答話內，有本院勘驗筆錄在卷可查，雖經証人林建
      榮提出訊問被告巳○○第二次筆錄之錄音帶譯文，記載之先後順序為（Ａ面）
      被告巳○○於經訊問「是否與黃福銘兌換三千元」時答稱「換多少忘記了」，
      再訊問「有無換時」，答稱「好像有」，之後則訊問年籍資料並告以權利要件
      ，再訊問「在林森路三十三號中友電子遊藝場所問筆錄是否實在」，答稱「是
      」，被告並答稱並未注意換錢之人當時是否在現場，於訊問「証人供稱以三張
      二百分之積分卡換三千元」時，答稱「對啦」，二百分積分卡顏色時答稱係「
      豬肝色」「暗紅色」，問「積分卡如何區分」時答稱「二千、一千、五百」，
      二千為豬肝紅色，於訊問可換多少錢時，答稱二千，黃色代表五百分，問是否
      可換五百元時，答稱不可以換，可再繼續玩，於問是否二千分才可以換現金時
      ，答稱「沒有，要走的時候就可以換」，問「可以換五百元是吧」，答「是啊
      ！我都換起來自己玩」，藍色積分卡為一千分。（Ｂ面）訊問負責人何人，供
      稱「寅○○」，玩法均係投代幣，一個代幣五元，若有分數則由其負責洗分給
      積分卡，且被告於訊問時並接獲其妻之電話，有譯文在卷可查，然再經本院當
      庭勘驗訊問之錄音帶，內容仍然模糊，無法聽清楚，係採一問一答方式，當時
      有多人在場之聲音，顯然並非僅二人單獨訊問，被告回答時亦未受有脅迫之情
      形，有勘驗筆錄在卷可查，然依証人林建榮所提前開譯文所載，係於訊問前開
      兌換現金之事項後方訊問年籍資料，及告知權利事項，於程序上即有不符訊問
      之方式，況此項記載亦與被告巳○○之第二次警訊筆錄內容有些許差異，且依
      譯文所載証人黃福銘贏了六百分，拿了三張二百分的積分卡換現金，則應換六
      百元，如何能換三千元？凡此均難認被告巳○○於警訊中之供述無瑕疵或確與
      事實相符，而得採為認定其有罪之証明甚明。
（五）又被告辛○○於警訊中曾供稱查獲之現金三十五萬元（原警方告知四十萬元，
      經清查後為三十五萬元）為被告蕭何金交付等語，按之常理，若依被告巳○○
      於警訊中之供述，其係兌換現金之人，應係向被告辛○○拿錢，豈可能再由被
      告巳○○交付金錢予被告辛○○？從而被告巳○○於警訊中供述之擔任兌換賭
      資工作，每日上班即向被告辛○○領取七萬至八萬不等之詞及被告辛○○於警
      訊時之供述均即有可疑，非可採信。從而本件被告辛○○及蕭河全二人於警訊
      中之供述是否實在既均屬有疑，尚不足以其等於警訊時之自白即認被告等涉有
      前開犯行甚明。
（六）又刑法上之賭博罪乃基於偶然之因素決定財物得喪之犯罪，其構成要件必有賭
      博之行為，而所謂財物係指金錢或其他有經濟上價值之有體物，並不包括財產
      上之利益，本案顧客在店中玩電動玩具所剩分數僅得兌換積分卡，業如前述，
      而積分卡之性質應係顧客在店中玩電動玩具剩餘積分之証明，僅得於該店內下
      次繼續打玩，實際並無交易之價值，故而尚不能將此種用以証明仍有剩餘分數
      之寄分卡視為與開分現金具有相同價值之財物，故其所為自與賭博罪之構成要
      件有間，且不因現場有無設置監視器而影響，蓋有無監視設備當僅係管理之方
      式，尚非得以之推認是否有賭博行為甚明。
（七）至証人庚○○及廖富深雖均証稱當時查獲被告等之情形，然前開証人庚○○並
      非係現場查獲被告等之人，証人廖富溶雖具有公務員之身分，其等之証述當可
      採信，然其等均僅能証明查獲被告或製作筆錄過程等之狀況，至是否具有兌換
      現金之賭博行為，則因其等並非在場之人，故其等之証詞，尚不足為被告等犯
      罪之証明甚明。
（八）綜前所述，被告等前開所辯尚非不可採信，其等犯罪行為尚未能証明，此外復
      查無其他積極証據足以証明被告等涉有前開賭博犯行，核之前揭規定及判例意
      旨所示，被告等犯罪嫌疑既有未足，自應為無罪之諭知。
據上論斷，應依刑事訴訟法第三百零一條第一項，判決如主文。
本案經檢察官劉邦繡、陳榮林到庭執行職務。
中      華      民      國      九十一    年    十一    月    二十六    日
                                臺灣新竹地方法院刑事第二庭
                                    法  官  王紋瑩
右正本證明與原本無異。
如不服本判決，應於判決送達後十日內向本院提出上訴狀( 應附繕本 )，上訴於
臺灣高等法院。
                                     書記官  馮玉玲
中      華      民      國      九十一    年    十一    月    二十六    日
